【裁判字號】    90,訴,60
【裁判日期】    900209
【裁判案由】    返還出資款
【裁判全文】
臺灣士林地方法院民事判決  九十年度訴字第六○號
    原      告  甲○○
    被      告  乙○
右當事人間請求返還出資款事件，本院判決如左：
    主      文
原告之訴駁回。
訴訟費用由原告負擔。
    事      實
甲、原告方面：
一、聲明：被告應給付原告新台幣八十萬元，及自民國八十九年二月二十一日起，至
    清償日止，按週年利率百分之五計算之利息。
二、陳述：
（一）緣兩造於八十九年二月下旬訂定契約，約定雙方共同合資開設無與輪比國際有
      限公司之分店（下稱：新分店），從事修車事業，並由原告擔任新分店之店長
      。依雙方約定，原告應出資新台幣（下同）一百六十萬元，分兩次給付給被告
      ，於訂約時先給付八十萬元，其餘八十萬元待被告對於新分店之位址確定，並
      與店面之出租人簽定租約之日起，五日內一次付清；又依雙方約定，被告應全
      權負責新分店之設立事宜，並應於八十九年九月三十日前順利完成新分店之開
      設事宜。
（二）關於雙方約定出資部分，原告已於八十九年二月二十一日將票號：Ｊ0000
      000號，發票日為八十九年二月二十一日，發票人為內湖郵局，票面金額為
      八十萬元之支票一紙交付被告提示兌現，惟被告卻遲未能確定新分店開設之位
      址並訂定租約，致新分店未能在八十九年九月三十日前順利開設。由於被告之
      違約行為，雙方間之契約關係業經原告於八十九年十月十二日以台灣台北地方
      法院郵局第六二九號存證信函通知解除契約而消滅，依民法第二百五十九條第
      二款及第二百零三條之規定，被告應將所受領之八十萬元及附加自受領時起，
      至清償日止，依年利率百分之五計算之利息償還原告。
三、證據：提出支票、存證信函暨收件回執為證。
乙、被告方面：
一、聲明：請求駁回原告之訴。
二、陳述：
（一）原告於八十七年十一月間即曾任職被告所經營之無與輪比國際有限公司擔任維
      修技術學徒，後於八十八年七月離職，迄至八十九年二月間，原告再主動向被
      告提出欲重返公司任職，被告當時即表明公司人手已足夠，並無職務空缺，除
      非將來開設新的分店，否則並不會有人手短缺之情形，當時原告即主動表示有
      投資合作意願，嗣經雙方協議，總投資金額為四百八十萬元，原告投資一百六
      十萬元。籌備期間，原告除在公司接受技術培訓並支領薪資外，被告並於同年
      三月間再誠徵二名新進人員進行培訓，在此培訓期間，原告稱其有朋友在新店
      地區擔任房屋仲介，可委請其友代為尋找店面，因此關於新店面之地點及承租
      均交由原告負責，被告亦曾隨同原告至新店地區察看過開店區域是否適宜，惟
      最後原告並未再有具體之租賃結果；另一方面，被告則於八十九年四、五月及
      九月間親自至香港購買新分店所需之汽車材料，並以現金匯款之方式付款，以
      求降低進貨成本。培訓過程中，被告毫無保留地將進貨成本、利潤指數、銷售
      經驗及技術機密傾囊相授，並多次詢問原告之合作意願有否因難，原告均稱沒
      有問題，直至八十九年十月二日上班時，原告臨時口頭告知其因缺錢，所以不
      願再繼續合作，接著就以搬家為由請假二天，之後並未辦理任何離職手續，從
      此即無任何音訊。原告此一唐突行為，同時造成被告培訓之二名人員成為冗員
      、進貨資金之積壓及所付出之人力、心力、商譽損失，詎原告反而提起本件訴
      訟，實違誠信。
（二）兩造雖有合資開新分店之協議，惟係責由原告尋找適當之開店地點並擔任新分
      店之店長，負責分店之經營業務，對於新分店之承租開設並非約定由被告負責
      ，蓋被告已負責目前公司之經營業務，何來多餘時間找尋新分店並負責該分店
      之經營，尤無約定應於八十九年九月三十日前順利完成新分店之開設事宜。詎
      原告未按合資協議及其擔任新分店店長之職務範圍，完成店面之承租及業務經
      營在先，嗣後竟毀約避不見面，反而悖於事實，指摘被告應全權負責新分店之
      設立，並應於八十九年九月三十日前完成新分店之開設云云，均與事實不符，
      難以採信。
（三）另原告於八十九年十月十二日以台灣台北地方法院郵局第六二九號存證信函通
      知解除契約之理由，係以被告未依約定於八十九年九月三十日前完成新分店之
      開設，而依民法第二百五十五條規定解除契約。惟關於新分店之開設，依當時
      雙方之約定，係交由新分店之店長即原告負責籌設及確定開設地點，被告係負
      責新分店所需材料工具設備及技術提供，故對於新分店遲遲未能設立之原因係
      屬可歸責於原告之事由所致，原告實無因可歸責於己之事由而請求解除契約之
      理；況且兩造未約定應於八十九年九月三十日前完成新分店之開設；再退而言
      之，新分店之開設時間，依兩造當時之約定，並非須於特定期日履行，否則即
      不能達到合資開設新分店之目的，且雙方更未約定以之為訂約之前提，原告亦
      無如於八十九年九月三十日前完成新分店開設，即可獲得契約所定之特殊利益
      ，及若勉強原告受領遲延之履行，在交易觀念上為不當之情形，故原告遽以可
      歸責於己之事由，及以定期行為給付遲延不經催告而解除契約，均非適法，自
      不生解除契約之效力。
三、證據：提出進口報單為證。
    理      由
一、原告主張兩造於八十九年二月下旬訂定契約，約定雙方共同合資開設新分店，並
    由原告擔任新分店之店長。依雙方之約定，原告應出資一百六十萬元，分兩次給
    付給被告，於訂約時先給付八十萬元，原告並已依約出資，至其餘八十萬元俟被
    告對於新分店之位址確定，並與店面之出租人簽定租約之日起，五日內一次付清
    ，被告應全權負責新分店之設立事宜，並應於八十九年九月三十日前順利完成新
    分店之開設事宜，惟被告卻遲未能確定新分店開設之位址並訂定租約，致新分店
    未能在八十九年九月三十日前順利開設，由於被告此違約行為，雙方間之契約關
    係業經原告依民法第二百二十九條第一項以及第二百五十五條之規定，以存證信
    函通知被告解除契約，請求返還被告已給付之出資額八十萬元，詎被告置之不理
    ，爰依民法第二百五十九條第二款及第二百零三條之規定，請求被告給付八十萬
    元及自受領時起，至清償日止，之法定遲延利息等語。
二、被告則以兩造固有合資開設新分店之協議，但籌備期間，原告除在公司接受技術
    培訓並支領薪資外，被告並依約於八十九年三月間應徵二名新進人員進行培訓、
    陸續採購新分店開設後所需之汽車材料，在此期間，原告稱其有朋友在新店地區
    擔任房屋仲介，可委請其友代為尋找店面，因此兩造約定關於新店面之地點尋找
    及承租均由原告負責，惟兩造並未約定應於八十九年九月三十日前完成新分店之
    開設，何況，新分店之開設時間，依兩造當時之約定，並非須於特定期日履行，
    否則即不能達到合資開設新分店之目的。其後原告非僅未告知租賃新分店之具體
    結果，且於八十九年十月二日上班時，臨時口頭表示其因缺錢，所以不願再繼續
    合作，接著就以搬家為由請假二天，之後並未辦理任何離職手續，從此即無任何
    音訊，因此系爭契約之無法履行，係因可歸責於原告之事由所致，被告並無給付
    遲延，原告主張解除契約，於法不合等語，資為抗辯。
三、按給付有確定期限者，債務人自期限屆滿時起，負遲延責任，又按契約當事人之
    一方遲延給付者，他方當事人得定相當期限，催告其履行，如於期限內不履行時
    ，得解除其契約，再按依契約之性質或當事人之意思表示，非於一定時期為給付
    不能達其契約之目的，而契約當事人之一方不按照時期給付者，他方當事人得不
    為前條之催告，解除其契約，民法第二百二十九條第一項、第二百五十四條、第
    二百五十五條分別定有明文。查原告主張兩造約定被告應於八十九年九月三十日
    前完成新分店之開設事宜，惟被告卻遲未能確定新分店開設之位址並訂定租約，
    致新分店未能如期開設，應負遲延責任等語，為被告所否認，並辯稱：兩造係約
    定由原告負責尋找新店面開設地點並訂立租約，且未約定必須於八十九年九月三
    十日完成開設新店面，況新分店之開設時間，依兩造當時之約定，並非須於特定
    期日履行，否則即不能達到合資開設新分店之目的等語，原告就其主張之上開事
    實，並未舉證以實其說，且當庭自陳：「關於兩造約定由被告負責分公司設立事
    宜，是兩造私下口頭協議，並無記載在書面上，也無其他人可證明。」等語（詳
    見九十年二月五日言詞辯論筆錄）。是原告空言主張被告未於八十九年九月三十
    日前確定新分店之開設地點並訂立租約，應屬遲延給付，其自得依上開條文解除
    系爭契約云云，尚乏依據，不足採信。原告既未合法解除系爭契約，則其基於民
    法第二百五十九條第二款之規定，請求被告回復原狀，返還八十萬元出資款以及
    自受領時起之法定遲延利息，於法不合，應予駁回。
四、本件判決之基礎已臻明確，兩造其餘攻擊防禦方法及主張舉證，於判決結果不生
    影響，無一一審究之必要，附此敘明。
五、據上論結，本件原告之訴為無理由，依民事訴訟法第七十八條，判決如主文。
中      華      民      國    九十      年      二      月      九      日
                                臺灣士林地方法院民事第三庭
~B法      官  蔡文育
右為正本係照原本作成。
如對本判決上訴須於判決送達後廿日內向本院提出上訴狀。
中      華      民      國    九十      年      二      月     十九     日
~B法院書記官  黃瑞華


司法院資訊處製作；財團法人民間司法改革基金會備份。
